臺灣士林地方法院民事判決　　　　　　　　　　　　　九十三年度簡上字第四五號
　　上　訴　人　東宏國際影藝傳播股份有限公司
　　法定代理人　乙○○
　　訴訟代理人　徐揆智　律師
　　　　　　　　陳怡如　律師
　　被　上訴人　中華音樂科技發展協會
　　法定代理人　甲○○
右當事人間請求給付票款事件，上訴人對於中華民國九十二年十二月二十九日本院士
林簡易庭九十二年度士簡字第二六一號第一審判決提起上訴，本院於九十三年九月二
十九日言詞辯論終結，判決如下：
    主  文
上訴駁回。
第二審訴訟費用由上訴人負擔。
    事實及理由
一、上訴人起訴主張：兩造於民國九十一年十月四日簽立契約書（下稱系爭契約書）
    ，約定被上訴人舉辦校園樂團交流活動，名稱定為「校園飆歌英雄會」，委託上
    訴人將活動製作為電視節目播出，被上訴人應給付上訴人承攬報酬新台幣（下同
    ）三百三十四萬一千元，並由訴外人許耘豪簽發支票作為給付。系爭契約書係以
    被上訴人名義簽立，並使用被上訴人紙張，許耘豪應獲有被上訴人授權。縱認許
    耘豪未獲被上訴人授權，被上訴人曾函請學校協助舉辦全國校園樂團交流活動，
    亦有表見代理之事實。又被上訴人之法定代理人甲○○曾於同年十一月十四日在
    全國校園樂團音樂交流活動上以被上訴人理事長之身分上台演奏心靈音樂，於該
    日前並曾前往中國文化大學看場地，請廠商協助配合舉辦該活動。被上訴人之法
    定代理人已承認系爭契約，系爭契約對於被上訴人應生拘束力。上訴人已依約錄
    製節目完成約定之承攬工作，詎許耘豪簽發之三紙面額計二百九十四萬一千元之
    支票屆期提示竟未獲兌現。上訴人得基於承攬契約請求被上訴人給付承攬報酬，
    亦得基於票據關係請求許耘豪給付票款。被上訴人與許耘豪之債務應成立不真正
    連帶債務，如其中一人已為給付，另一人於給付範圍內同免責任。又上訴人與許
    耘豪於九十二年七月十四日成立調解，許耘豪同意給付上訴人一百四十五萬元，
    惟許耘豪迄未依調解內容給付。為此訴請被上訴人給付一百四十五萬元及法定利
    息（上訴人訴之聲明關於被上訴人或許耘豪一人給付時，另一人於給付之範圍內
    ，同免責任部分，意在表明被上訴人與許耘豪之債務係成立不真正連帶債務，惟
    許耘豪已非訴訟當事人，此項表明核無必要，係屬贅文，併此敘明）等語。
二、被上訴人則以：被上訴人之法定代理人係甲○○非許耘豪，未經被上訴人之理監
    事協會決議，許耘豪無權以被上訴人名義與上訴人簽立系爭契約書。且系爭契約
    書未經被上訴人暨法定代理人甲○○用印，亦未經被上訴人承認，對於被上訴人
    不生拘束力等語，資為抗辯。
三、本件原審對於上訴人之請求，判決上訴人全部敗訴，上訴人全部聲明不服，求為
    廢棄原判決，並命被上訴人給付一百四十五萬元及法定利息。被上訴人則求為判
    決駁回上訴。
四、按法院於能力、法定代理權或為訴訟所必要之允許，認為有欠缺可補正者，應定
    期間命其補正，如恐久延致當事人受損害時，得許其暫為訴訟行為，民事訴訟法
    第四十九條定有明文。上訴人應由乙○○為其法定代理人，上訴人於原審以劉國
　　鴻為其法定代理人，其法定代理權固有欠缺，惟經本院定期命上訴人補正後，上
  　訴人業已補正該項欠缺，應認其起訴合法。
五、本件上訴人不否認系爭契約書係由許耘豪出面簽立，惟主張許耘豪應獲有被上訴
    人授權，縱認許耘豪未獲被上訴人授權，亦有表見代理之事實；又被上訴人之法
    定代理人甲○○已承認系爭契約云云。是本件之主要爭執在於被上訴人是否有授
    與許耘豪與上訴人簽立系爭契約書之代理權？若否，被上訴人是否因表見代理而
    應負授權人之責任？被上訴人有無承認系爭契約？茲審究如次：
　(一)按當事人主張有利於己之事實者，就其事實有舉證之責任，民事訴訟法第二百七
  　十七條定有明文。本件上訴人主張被上訴人有授與許耘豪簽立系爭契約書之權限
    之事實，已為被上訴人所否認，上訴人自應就此利己之事實負舉證證明之責。經
    查，被上訴人並未授權許耘豪與上訴人簽立系爭契約書乙節，分據證人許耘豪、
    賴碧雲（即甲○○之秘書）到庭陳述明確（見原審卷第一百五十一頁、第一百五
　　十三頁）。再參諸系爭契約書（見本院卷第十四頁）未經被上訴人或其法定代理
  　人甲○○用印或簽名，僅蓋有許耘豪之私印，且係由許耘豪簽發個人支票給付承
    攬報酬，以及許耘豪曾於九十一年十一月四日對上訴人發存證信函告知被上訴人
    之理監事不認同系爭契約書（見原審卷第四十七頁）等情，足見許耘豪以被上訴
    人名義簽立系爭契約書時並未獲被上訴人授權。上訴人徒憑系爭契約書記載之當
    事人為被上訴人，且係使用電腦列印之紙張，即謂許耘豪應獲有被上訴人授權云
    云，自不足採。又被上訴人於許耘豪簽立系爭契約書之前固已完成全國校園樂團
    交流活動之企劃案，惟此與被上訴人有無授權許耘豪簽立系爭契約書要屬二事，
    並無必然相關，尚難執此推論被上訴人有授權許耘豪與上訴人簽立系爭契約書。
    本件上訴人既無法舉證證明被上訴人有授與許耘豪簽立系爭契約書之權限，許耘
    豪以被上訴人名義與上訴人簽立系爭契約書自屬無權代理。
　(二)按由自己之行為表示以代理權授與他人，或知他人表示為其代理人而不為反對之
  　表示者，對於第三人應負授權人之責。但第三人明知其無代理權或可得而知者，
    不在此限，民法第一百六十九條定有明文。上訴人既主張被上訴人應依民法第一
    百六十九條規定負表見代理授權人之責，自應就被上訴人有由自己之行為表示以
    代理權授與許耘豪，或有知許耘豪表示為其代理人而不為表示反對之事實負舉證
    之責。惟上訴人並未具體指出許耘豪於簽立系爭契約書時，被上訴人有何表見行
    為。上訴人所指被上訴人曾函請學校協助舉辦全國校園樂團交流活動等情，與上
    述表見行為有間，且係發生於許耘豪簽立系爭契約書後，自無可能構成表見代理
    。上訴人主張被上訴人應負表見代理授權人之責，亦不足採。
  (三)按無代理權人以代理人之名義所為之法律行為，非經本人承認，對於本人不生效
    力，前項情形，法律行為之相對人，得定相當期限，催告本人確答是否承認，如
    本人逾期未為確答者，視為拒絕承認。民法第一百七十條第一項、第二項分別定
    有明文。次按民法第一百七十條第一項規定之無權代理行為，因代理人原有為本
　　人為一定法律行為之意思，相對人亦有與本人為一定法律行為之意思，故經本人
　　承認，原來授權行為之欠缺即已補正，與有權代理無殊。代理權之授與，依同法
  　第一百六十七條規定，應向代理人或向代理人對之為代理行為之第三人，以意思
    表示為之，則補正授權行為欠缺之承認，亦應相同（司法院廳民一字第０２６
　　９６號函意旨參照）。本件上訴人主張被上訴人已承認系爭契約，已為被上訴人
  　所否認，上訴人自應就此利己之事實負舉證責任。經查，本件縱認被上訴人於許
    耘豪簽立系爭契約書後曾函請各學校協助舉辦全國校園樂團交流活動，並如證人
    姜光明、丁○○所述被上訴人之法定代理人甲○○曾於九十一年十一月十四日在
    全國校園樂團音樂交流活動上以被上訴人理事長之身分上台演奏心靈音樂，於該
    日前並曾前往中國文化大學看場地，請廠商協助配合舉辦該活動（見原審卷第九
    十至第九十二頁、本院卷第五十六至五十七頁）。惟被上訴人與其法定代理人甲
    ○○為意思表示之對象既非上訴人，自無從評價為被上訴人已承認系爭契約。至
    證人丙○○雖證稱：伊係上訴人公司之共同經營人，甲○○於九十一年十一月十
    四日前來中國文化大學談退票補救事宜，並要求上訴人把活動辦好，使其可繼續
    招商解決退票事宜，伊有提示系爭契約書給甲○○看，甲○○看過系爭契約書後
    說他很忙，才委託許耘豪處理，才會出這個麻煩，許耘豪就像一個犯錯小孩什麼
    都沒有說云云（見本院卷第六十三頁至第六十五頁）。惟證人丙○○自稱係上訴
    人公司之共同經營人，其與本件訴訟結果有利害關係，證言難免偏頗。且依證人
    所述甲○○於看過系爭契約書後既未表示要承認系爭契約，亦不能解為被上訴人
    已對上訴人承認系爭契約。本件上訴人於接獲許耘豪九十一年十一月四日之存證
    信函後本應定期催告被上訴人確答是否承認系爭契約。上訴人不為催告，仍逕依
  　其與許耘豪簽立之系爭契約履行，應自行承擔被上訴人拒絕承認系爭契約之風險
    。而本件被上訴人已拒絕承認系爭契約，許耘豪之無權代理行為已確定對被上訴
    人不生效力，被上訴人自不受系爭契約內容之拘束。
五、綜上所述，上訴人既不受系爭契約內容之拘束，上訴人起訴請求被上訴人給付一
    百四十五萬元及法定利息，為無理由。上訴意旨指摘原判決不當，求予廢棄改判
    ，為無理由，應予駁回。
六、本件事證已臻明確，兩造所為之其他主張、陳述並所提證據，經審酌後，認均與
    本件之結論無礙，不再一一論述，併予敘明。
據上論結，本件上訴為無理由，依民事訴訟法第四百三十六條之一第三項、第四百四
十九條第一項、第七十八條，判決如主文。
中　　　華　　　民　　　國　　九十三　　年　　　十　　　月　　十三　　　日
                                        臺灣士林地方法院民事第一庭
                                            審判長法官  黃小瑩
                                            法      官  洪舜帆
                                            法      官  楊智勝
右為正本係照原本作成。
本判決不得上訴。
中　　　華　　　民　　　國　　九十三　　年　　　十　　　月　　 十五 　　日
                                            法院書記官  黃王雅寬
